【裁判字號】    88,易,3898
【裁判日期】    890530
【裁判案由】    傷害等
【裁判全文】
臺灣高雄地方法院刑事判決                        八十八年度易字第三八九八號
    公  訴  人  臺灣高雄地方法院檢察署檢察官
    被      告  丙○○
    被      告  乙○○
右列被告因傷害等案件，經檢察官提起公訴（八十八年度偵字第一五一一一號、八十
八年度偵字第一六八二二號），本院判決如左：
    主  文
丙○○傷害人之身體，處有期徒刑參月，如易科罰金，以參佰元折算壹日。緩刑貳年
。
乙○○傷害人之身體，處有期徒刑參月，如易科罰金，以參佰元折算壹日。緩刑貳年
。
丙○○被訴毀損部分無罪。
    事  實
一、丙○○於民國八十八年六月十三日下午一時三十分許，在高雄市○○區○○街九
    四號住處前，因乙○○將其所有Ｄ三─八六二六號自小客車停放在丙○○住處前
    發生爭執，乙○○與丙○○遂各基於傷害之犯意互毆，乙○○以徒手拉扯丙○○
    並致其跌倒，受有臉部三處瘀挫傷（二Ｘ三‧一公分、五Ｘ六公分、一Ｘ一公分
    ）、右大腿四Ｘ一公分挫瘀傷、左手背十Ｘ二公分挫瘀傷，而丙○○則以掃把毆
    打乙○○，致乙○○受有額部挫傷０‧二Ｘ０‧三公分、左頰裂傷０‧一Ｘ０‧
    五公分雙手及頸部肩胛及背部瘀血等傷害。
二、案經丙○○、乙○○訴請台灣高雄地方法院檢察署檢察官偵查起訴。
    理  由
甲、有罪部分：
一、訊據被告丙○○、乙○○均矢口否認有上開犯行，被告丙○○辯稱：伊未毆打被
    告乙○○，伊係為自衛所以才拿掃把抵擋云云。被告乙○○則以伊僅有拉丙○○
    ，係丙○○自行跌倒所致云云。經查：（一）被告乙○○於本院訊問時自承有拉
    扯被告丙○○，且證人即當日前去處理之警員甲○○亦證述當日雙方有發生拉扯
    等語，復參以被告丙○○所受之傷勢係臉部正面及右大腿、左手背之瘀挫傷，若
    非基於外力所致應難造成有瘀傷之情事，是以，被告乙○○所稱係被告丙○○自
    行跌倒顯非可採。（二）被告丙○○於偵訊中則自承有持掃把抵抗被告乙○○，
    復有目擊證人傳美華及蔡英井皆證述被告丙○○有持掃把柄毆打被告乙○○等語
    ，是以，被告丙○○確有以掃把毆打被告乙○○無訛。（三）按「正當防衛必須
    對於現在不法之侵害始得為之，侵害業已過去，即無正當防衛可言。故侵害已過
    去後之報復行為，與無從分別何方為不法侵害之互毆行為，均不得主張防衛權」
    （最高法院三十年上字第一○四○號判例參照），而本件係因雙方因停車而發生
    爭執進而發生互相傷害行為，無從證明雙方傷害行為係誰先發起，依上開判例意
    旨，均不得主張正當防衛，是被告丙○○、乙○○所辯係對方先出手伊始反擊等
    情，尚難解免其傷害之罪責。此外復分別有陳中柱外科內科醫院所出具之乙○○
    傷害檢查結果證明及高雄市立大同醫院出具之丙○○傷害診斷證明書各一紙在卷
    可稽，本件事證明確，被告二人之犯行洵堪認定。
二、核被告二人所為，係犯刑法第二百七十七條第一項普通傷害罪。爰審酌二人僅因
    停車之細故即大打出手，欠缺對於他人之尊重，行為實屬不當，並參酌被告二人
    所受僅係外傷、瘀挫傷，情節非重，及被告犯罪之動機、目的、手段，及犯罪後
    態度等一切情狀，各量處如主文所示之刑，並均諭知易科罰金之折算標準，以示
    懲儆。又被告二人前未曾受有期徒刑以上刑之宣告，有本院被告全國前案紀錄表
    可參，且被告丙○○年事已高，被告二人應係一時失慮致罹刑典，經此偵審程序
    及罪刑之宣告，當知所警惕，信無再犯之虞，本院因認所宣告之刑以暫不執行為
    當，均併予宣告緩刑二年，以啟自新。
三、至於被告丙○○雖另提供由台灣高雄地方法院檢察署出具之傷害診斷書，以證明
    其所受傷害尚有右膝、右肩、右上臂、左前臂、左大腿等處之傷害，惟高雄市立
    大同醫院所診斷係被告丙○○於案發當時以急診之方式驗斷，其距離案發時點最
    為接近，與被告乙○○之傷害行為所致之結果最為密接，就行為與結果之因果關
    係證明力較強，而台灣高雄地方法院檢察署出具之傷害診斷書，距離案發時點已
    逾二日，其傷害結果，是否確係八十八年六月十三日被告乙○○行為所致，已非
    無疑，是以，本院不採台灣高雄地方法院檢察署出具之被告丙○○之傷害診斷結
    果，附此敘明。
乙、無罪部分：
一、公訴意旨略以：被告丙○○另有持木棍破壞乙○○所有之Ｄ三─八六二六號自小
    客車左後視鏡，因認被告丙○○涉有刑法第三百五十四條毀損罪嫌等語。
二、按犯罪事實應依證據認定之，無證據不得推定其犯罪事實；又不能證明被告犯罪
    者，應諭知無罪之判決；刑事訴訟法第一百五十四條、第三百零一條第一項分別
    定有明文。又犯罪事實之認定，應憑真實之證據，倘證據是否真實尚欠明確，自
    難以擬制推測之方法，為其判斷之基礎；而認定犯罪事實之證據係指足以認定被
    告確有犯罪行為之積極證據而言，該項證據自須適合於被告犯罪事實之認定，始
    得採為斷罪資料，最高法院五十三年著有臺上字第六五六號、二十九年上字第三
    一０五號判例。且刑事訴訟上證明之資料，無論其為直接或間接證據，均須達於
    通常一般之人均不致有所懷疑，而得確信其為真實之程度，始得據為有罪之認定
    ，若其關於被告是否犯罪之證明未能達此程度，而有合理懷疑之存在，致使無從
    形成有罪之確信，根據「罪證有疑，利於被告」之證據法則，即不得遽為不利被
    告之認定，亦有最高法院七十六年度臺上字第四九八六號判例可稽。其以情況證
    據（即間接證據）斷罪時，尤須基於該證據在直接關係上所可證明之他項情況事
    實，本乎推理作用足以確證被告有罪，方為合法，不得徒憑主觀上之推想，將一
    般經驗上有利被告之其他合理情況逕予排除，此觀諸最高法院三十二年上字第六
    十七號判例意旨亦甚彰明。
三、公訴人認被告丙○○涉有刑法第三百四十五條毀損罪嫌，無非係以被告乙○○之
    指訴及照片數幀為據，訊之被告丙○○堅決否認有公訴人所指之犯行，辦稱：伊
    未有毀損乙○○車子之行為，經查：據現場目擊證人蔡英井及傳美華於本院調查
    時均證述未見被告丙○○有毀損汽車之行為，另證人即被告乙○○之友徐美蓉於
    偵訊中亦證稱未見被告丙○○有何毀損之行為，復證人即到場處理之警員甲○○
    亦於本院調查時證述未注意到汽車有遭破壞等語，末按被告雖提供汽車毀損之估
    價單為據，然上開估價單日期距案發時點已逾二日，是以，汽車毀壞是否確為被
    告丙○○，已非無疑，且從被告乙○○所提供之照片觀之，該車行李箱內尚有電
    線組遭破壞，被告丙○○是否有此能力自行打開汽車行李箱並進行破壞，亦屬可
    疑，從而依上開意旨，尚難僅依被告乙○○之指訴及汽車毀損照片，遽認定係被
    告丙○○所為。
四、綜上諸情參互以析，尚乏明確之積極證據足證被告丙○○有何毀損之犯行。此外
    ，復查無其他積極證據足認被告丙○○有何毀損之犯行，揆諸前開規定及判例意
    旨，自應為無罪之諭知，以昭審適。
據上論斷，應依刑事訴訟法第二百九十九條第一項前段、第三百零一條第一項，刑法
第二百七十七條第一項、第四十一條、第七十四條第一款，罰金罰鍰提高標準條例第
一條前段、第二條，判決如主文。
中      華      民      國    八十九    年      五     月     三十      日
                                  臺灣高雄地方法院刑事第二庭
                                      法  官  廖  建  瑜
右正本證明與原本無異。
如不服本判決，應於判決送達後十日內，向本院提出上訴狀。
                                      書記官  歐  文  政
中    華    民    國      八十九      年      六      月      一      日
附錄本案論罪科刑法條：
刑法第二百七十七條第一項：
傷害人之身體或健康者，處三年以下有期徒刑，拘役或一千元以下罰金。


司法院資訊處製作；財團法人民間司法改革基金會備份。
